【裁判字號】    97,易,904
【裁判日期】    971119
【裁判案由】    竊盜
【裁判全文】
臺灣屏東地方法院刑事判決               97年度易字第904號
公  訴  人  臺灣屏東地方法院檢察署檢察官
被      告  甲○○
上列被告因竊盜案件，經檢察官提起公訴（97年度偵字第4913號
），本院判決如下：
    主  文
甲○○無罪。
    理  由
一、公訴意旨係以：被告甲○○意圖為自己不法之所有，於民國
    97年7 月24日上午10時許，在屏東縣東港鎮○○路貨船碼頭
    前，以自備鑰匙1 支，竊取被害人陳日勝所有FTF-218 號機
    車1 輛，得手後騎經屏東縣東港鎮○○路○段92號前為警查
    獲，並扣得上開機車鑰匙1 支。因認被告涉犯刑法第320 條
    第1 項之竊盜罪。
二、按犯罪事實應依證據認定之，無證據不得認定犯罪事實。不
    能證明被告犯罪者，應諭知無罪之判決，刑事訴訟法第154
    條第2 項、第301 條第1 項分別定有明文。次按事實之認定
    ，應憑證據，如未能發現相當證據，或證據不足以證明，自
    不能以推測或擬制之方法，以為裁判基礎；又認定犯罪事實
    所憑之證據，雖不以直接證據為限，間接證據亦包括在內；
    然而無論直接或間接證據，其為訴訟上之證明，須於通常一
    般之人不致有所懷疑，而得確信其為真實之程度者，始得據
    為有罪之認定，倘其證明尚未達到此一程度，而有合理之懷
    疑存在時，即無從為有罪之認定，最高法院40年台上字第86
    號及76年台上字第4986號判例意旨可資參照，再按事實審法
    院對於證據之取捨，依法雖有自由判斷之權，然積極證據不
    足證明犯罪事實時，被告之抗辯或反證縱屬虛偽，仍不能以
    此資為積極證據應予採信之理由，最高法院30年上字第482
    號判例亦著有明文。又持有贓物之原因，於社會經驗上，非
    僅於一端，或為竊盜、搶奪、收受、故買、寄藏等不一而足
    ，若非有其他證據，尚不能僅以行為人持有贓物之事實，遽
    論其竊盜犯行。
三、公訴人認被告涉有上揭罪嫌，無非以證人即被害人陳日勝警
    詢之證詞、贓物認領保管收據及被告無法舉證證明其所辯為
    真等為主要論據。訊據被告固坦承其所騎乘之上開機車並非
    其所有，惟矢口否認有為竊盜犯行，辯稱：上開機車係其於
    97年7 月26日下午2 時許，在屏東縣東港鎮朝安里東琉碼頭
    對面之東港超商電子遊戲場內，向綽號「阿仁」之男子借用
    等語。
四、經查：
（一）上開機車係被害人陳日勝之前媳婦姚易汝所有，平日皆係
      由被害人使用，被害人最後1 次騎乘是於97年7 月24日上
      午10時許，之後就停放在屏東縣東港鎮○○里○○路恭成
      貨櫃碼頭前，嗣於97年7 月27日下午3 時10分許，警方見
      被告騎乘上開機車形跡可疑，將被告攔下，經詢問後，因
      被告無法指出借用該機車予伊之人之真實姓名及住址，故
      警方通知被害人此事，被害人始發覺上開機車失竊等情，
      為被告所不爭執，並有被害人警詢所為證詞、扣押筆錄、
      扣押物品目錄表、贓物認領保管單、車籍查詢結果、報告
      書各1 份及查獲現場相片等附卷可憑（見警卷第8 至13
      、15、16、20、21頁），前開事實固堪認定。
（二）又查被害人係因警方查獲被告騎乘上開機車，方發覺機車
      失竊一事，業如前述，則被害人顯然未見聞犯人行竊之經
      過，故其警詢之證詞及贓物認領保管單等證據資料，僅能
      證明其財物遭竊之事實，尚不足資認定被告即為本件竊盜
      之行為人；再者，被告辯稱係於97年7 月26日下午2 時許
      ，在東港超商電子遊戲場內，向「阿仁」借用上開機車等
      語，其固然無法交代「阿仁」之真實年籍身分或提出合法
      來源證明文件以供查證，惟亦難遽以認定被告所持有之上
      開機車之來源即係被告自己行竊而來；況如上所述，被害
      人最後1 次騎乘上開機車係於97年7 月24日，距離本件被
      告被查獲日即97年7 月27日已有數日之隔，而市面上收購
      二手中古機車之店家甚多，具有轉手迅速且流通管道多種
      之性質，故在上開機車失竊至被告取得該機車之期間內，
      並非無已轉手銷贓之可能，益徵被告所辯其並未竊取上開
      機車乙節，尚非全然不可採。是以，縱使被告經查獲持有
      上開被害人失竊之機車之事實，頂多得以認其涉有收受贓
      物之罪嫌，尚無法遽認被告即係本件竊盜之行為人。
（三）綜上所述，被告既否認犯本件竊盜案件，而被害人之指述
      及贓物認領保管單亦僅能證明被害人財物失竊之情形，揆
      諸首揭意旨，即不能僅以被告持有贓物一端，遽認被告係
      本件竊盜行為人。此外，復查無其他確切之證據足資證明
      被告涉有公訴人所指竊盜犯行，揆諸前開說明，公訴人所
      提出之積極證據在客觀上既未達於通常一般之人均不致有
      所懷疑而得確信被告確曾犯罪之程度，縱使被告之辯解確
      有不合理之處，仍不能以此逕為被告有罪之認定，是以本
      件既尚有合理之懷疑存在，即無從為有罪之認定，自應為
      被告無罪之判決。至於被告是否另涉犯贓物罪嫌，此部分
      未經提起公訴，且與起訴之竊盜罪間，兩者之基本社會事
      實並非同一，而按法院不得就未經起訴之犯罪審判，諭知
      科刑之判決，得變更檢察官所應適用之法條者，亦應以起
      訴之犯罪事實為限，刑事訴訟法第268 條、第300 條分別
      定有明文，是刑事訴訟法第300 條所謂得就起訴之犯罪事
      實變更檢察官所引應起訴之法條，係指法院於不妨害事實
      同一之範圍內，得自由認定事實，適用法律而言。而常業
      竊盜罪與收受贓物罪，兩者非特社會事實歧異，即法律所
      賦予之評價亦不相同，殊非具有犯罪事實同一性之案件甚
      明（最高法院84年度台上字第2216號判決意旨可資參照）
      ，是以，本院亦無從變更起訴法條而予以審判，自應由檢
      察官就被告涉嫌贓物罪部分另為適法之處置，附此敘明。
據上論斷，應依刑事訴訟法第284 條之1 、第301 條第1 項前段
，判決如主文。
本案經檢察官李侑姿到庭執行職務。
中    華    民    國    97    年    11    月    19    日
                        刑事第五庭  法  官  陳秀慧
以上正本證明與原本無異。
如不服本判決應於收受判決後10日內向本院提出上訴書狀，並應
敘述具體理由；其未敘述上訴理由者，應於上訴期間屆滿後20日
內向本院補提理由書（均須按他造當事人之人數附繕本）「切勿
逕送上級法院」。
中    華    民    國    97    年    11    月    19    日
                                    書記官  溫訓暖


司法院資訊處製作；財團法人民間司法改革基金會備份。
